【裁判字號】    97,聲,2774
【裁判日期】    971202
【裁判案由】    聲請發還扣押物
【裁判全文】
臺灣臺北地方法院刑事裁定              97年度聲字第2774號
聲  請  人  甲○○原名林雅斐.
被      告  乙○○
                    （另案於台灣台中監獄臺中分監執行中）
上列聲請人因被告乙○○詐欺等案件，聲請發還扣押物，本院裁
定如下：
    主  文
扣押之新台幣貳拾伍萬元應發還予甲○○。
    理  由
一、聲請意旨略以：被告乙○○在九十七年度偵字第二七七一號
    案件中，於民國九十七年一月十五日將其自聲請人甲○○（
    原名林雅斐）處詐領之新台幣（下同）二十五萬元扣押在台
    灣台北地方法院檢察署，現又繫屬於鈞院。因聲請人目前待
    業中，面臨房貸壓力無法繳款，懇請發還該二十五萬元等語
    。
二、按「下列之物沒收之：一、違禁物。二、供犯罪所用或犯罪
    預備之物。三、因犯罪所生或所得之物。前項第一款之物，
    不問屬於犯罪行為人與否，沒收之。第一項第二款、第三款
    之物，以屬於犯罪行為人者為限，得沒收之。但有特別規定
    者，依其規定」，刑法第三十八條定有明文。再按「可為證
    據或得沒收之物，得扣押之」；「扣押物若無留存之必要者
    ，不待案件終結，應以法院之裁定或檢察官命令發還之；其
    係贓物而無第三人主張權利者，應發還被害人。扣押物因所
    有人、持有人或保管人之請求，得命其負保管之責，暫行發
    還」，刑事訴訟法第一百三十三條第一項、第一百四十二條
    亦有明文。是以，扣押物如非得沒收之物，又無留作證據之
    必要者，即無留存之必要，受理訴訟繫屬之法院即應依聲請
    裁定發還。
三、經查，被告乙○○因涉犯本院九十七年度訴字第九七０號（
    起訴案號：九十七年度偵字第二七七一號）偽造文書等案件
    ，業經本院於九十七年十月三十日判處有期徒刑十月，而員
    警偵辦本案時在被告乙○○所持背包內扣得之二十五萬元，
    檢察官並未以之作為認定被告乙○○犯罪之證據，本院亦查
    無相關證據認定為被告乙○○因犯本罪所得之物或供犯本罪
    所用之物，故未於判決內諭知沒收。再觀諸被告乙○○於警
    詢及本院審理時均供稱扣案之二十五萬元是甲○○的錢，核
    與證人甲○○於檢察官偵訊時具結證述之情節相符。再參酌
    聲請人甲○○曾遭被告乙○○詐騙，將其金融機構存摺、金
    融卡交給被告乙○○，被告乙○○即持以盜領聲請人甲○○
    之存款共五十二萬一千五百四十四元，該部分詐欺案件業經
    台灣台中地方法院以九十七年度易字第一０四八號判決判處
    被告乙○○應執行有期徒刑一年八月在案，有該判決一份在
    卷可稽，故聲請人甲○○所述本案扣押之二十五萬元為其所
    有乙節，應可採信。故聲請人甲○○之聲請為有理由，應予
    准許。
四、爰依刑事訴訟法第一百四十二條第一項前段、第二百二十條
    ，裁定如主文。
中    華    民    國    97    年    12   月     2     日
                  刑事第十八庭  審判長法  官  胡宗淦
                                      法  官  彭慶文
                                      法  官  游士珺
上正本證明與原本無異。
如不服本裁定，應於裁定送達後5日內向本院提出抗告狀。
                                      書記官  林素霜
中    華    民    國    97    年    12    月    2     日


司法院資訊處製作；財團法人民間司法改革基金會備份。
